【裁判字號】    95,上訴,1229
【裁判日期】    950726
【裁判案由】    偽造貨幣
【裁判全文】
臺灣高等法院刑事判決                95年度上訴字第1229號
    上  訴  人  臺灣臺北地方法院檢察署檢察官
    被      告  甲  ○
    選任辯護人  鍾賢斌律師
上列上訴人因被告偽造貨幣等案件，不服臺灣臺北地方法院93年
度訴字第964號，中華民國94年12月30日第一審判決（起訴案號
：臺灣臺北地方法院檢察署93年度偵字第4776號），提起上訴，
本院判決如下：
    主  文
上訴駁回。
    理  由
一、公訴意旨略以：被告甲○與共同被告李建鴻（原審另行審結
    ）、綽號「阿樂」之不詳姓名年籍男子共同意圖為行使之用
    ，明知蔡英俊（另案偵辦）所交付與其等之貨幣係屬偽鈔，
    竟基於概括之犯意，先於民國（下同）93年2月初，向蔡英
    俊以新臺幣（下同）1萬元換3萬5千元之方式買受偽鈔，隨
    即由「阿樂」至臺北市之檳榔攤藉由購物找零之方式，換回
    真鈔。嗣於93年5月25日，先由被告甲○交付5千元之真鈔予
    共同被告李建鴻，再由阿樂以前揭方式向蔡英俊購買偽鈔，
    並以上開方式至臺北市之檳榔攤找回真鈔，因認被告甲○涉
    犯刑法第196條第1項前段之行使偽造貨幣罪嫌云云。
二、按犯罪事實應依證據認定之，無證據不得認定犯罪事實；又
    不能證明被告犯罪者，應諭知無罪之判決，刑事訴訟法第15
    4條第2項、第301條第1項分別定有明文。次按被告或共犯之
    之自白，不得作為有罪判決之唯一證據，仍應調查其他必要
    之證據，以察其是否與事實相符，刑事訴訟法第156條第2項
    亦定有明文，其立法目的在以補強證據之存在，藉以限制合
    法自白在證據上之價值，俾發現實質的真實，即使被告或共
    犯之自白出於任意性，然若別無其他補強證據足以擔保自白
    與事實相符，該自白仍非刑事訴訟法上得據之為認定犯罪之
    唯一證據，當不得單憑此而為被告不利之認定。又刑事訴訟
    法第161條第1項規定：檢察官就被告犯罪事實，應負舉證責
    任，並指出證明之方法。因此，檢察官對於起訴之犯罪事實
    ，應負提出證據及說服之實質舉證責任。倘其所提出之證據
    ，不足為被告有罪之積極證明，或其闡明之證明方法，無從
    說服法官以形成被告有罪之心證，基於無罪推定之原則，自
    應為被告無罪判決之諭知，最高法院92年台上字第128號判
    例意旨可參。而事實之認定，應憑證據，如未能發現相當證
    據，或證據不足以證明，自不能以推測或擬制之方法，以為
    裁判基礎。認定犯罪事實，所憑之證據，雖不以直接證據為
    限，間接證據亦包括在內，然無論直接或間接證據，其為訴
    訟上之證明，須於通常一般之人均不致於有所懷疑，而得確
    信其為真實之程度者，始得據之為有罪之認定，倘其證明尚
    未達到此一程度，而有合理性懷疑之存在時，即無從為有罪
    之認定，最高法院40年臺上字第86號、76年臺上字第4986號
    判例可資參照。
三、檢察官認被告甲○涉有上開行使偽造貨幣之罪嫌，無非係以
    被告甲○於警訊、偵查中之供詞、共同被告李建鴻於警詢、
    偵查中之供述及監聽譯文可證資為論據。訊據被告甲○堅詞
    否認有何行使偽造貨幣之犯行，辯稱：伊沒有犯罪，伊係在
    忠孝醫院體檢時，與伊配偶即當時女友一起為警拘提，當回
    到警局後，警員表示如果伊不承認罪名，就要連同伊女友一
    起偵辦作為要脅，且只要其覺得伊所供述不符其意，就將錄
    音帶切掉，伊才承認，實際上伊只是借錢給「阿樂」去買偽
    鈔，而「水果」也不是偽鈔，而是搖頭丸等語。
四、經查：
（一）證據能力之說明：
    1.被告甲○警詢自白欠缺任意性之抗辯：
      (1)按被告之自白，須非出於強暴、脅迫、利誘、詐欺或其
        他不正之方法，且與事實相符者，始得採為證據，如果
        被告之自白，係出於不正之方法，並非自由陳述，即其
        取得自白之程序，已非適法，則不問自白內容是否確與
        事實相符，因其非係適法之證據，即不能採為判決基礎
        ，故審理事實之法院，遇有被告對於自白提出刑求之抗
        辯時，應先於其他事實而為調查（最高法院23年上字第
        868號著有判例意旨可資參照。
      (2)查證人即警詢筆錄詢問員警陸永泰於原審94年12月26日
        審判期日中到庭結證稱伊當時逮捕被告甲○時，並未同
        時拘提被告甲○女友，伊製作筆錄時有全程錄音，除非
        是錄音帶錄完切換面，不然不會有錄音切掉重錄之情形
        。被告甲○不知伊等有在通訊監察，所以在電話中所述
        必為事實，伊不可能跟被告甲○表示如果其不認罪，其
        女友就無法離去等語明確，參酌被告甲○於翌日移送檢
        察官訊問時自承其所指水果為偽鈔，係向蔡英俊購買，
        蔡英俊跟其說1萬元可換3萬5千元，其拿錢交予共同被
        告李建鴻，再由共同被告李建鴻將之交由「阿樂」處理
        ，由「阿樂」去向蔡英俊購買，並去換回真鈔等語，卻
        支字未提及有遭員警脅迫或其警詢自白非出於任意性等
        情事，其遲至原審準備程序中始主張其於警詢時之自白
        係曾遭員警脅迫所致，實難遽認被告事後翻異前詞所言
        之脅迫抗辯為真。
      (3)綜上，堪認被告於警訊時之自白，並非出於強暴、脅迫
        、詐欺或利誘，具有證據能力而得採為證據。
    2.共同被告李建鴻於警詢、偵查中供述之證據能力：
      (1)按共同被告於被告案件中係屬證人，法院應踐行人證之
        法定調查程序，始具有證據能力；而共同被告於被告案
        件中之警詢、偵查中陳述，因被告無從為詰問，而有礙
        被告之對質詰問權，應無證據能力（司法院大法官會議
        釋字第582號解釋意旨參照）。
      (2)查共同被告李建鴻於警詢、偵查中所為之供述，依上開
        大法官會議解釋意旨，於被告甲○本件行使偽造貨幣之
        案件應無證據能力，故被告甲○之選任辯護人主張共同
        被告李建鴻於警詢、偵查中之供述並無證據能力乙節，
        尚非無據。
    3.通訊監察譯文之證據能力：
      (1)按除法律另有規定外，實施刑事訴訟程序之公務員因違
        背法定程序取得之證據，其有無證據能力之認定，應審
        酌人權保障及公共利益之均衡維護，刑事訴訟法第158
        條之4定有明文。
      (2)查本件檢察官所提出之通訊監察譯文，均無違反法定程
        序而取得之情形，依刑事訴訟法第158條之4反面規定，
        自有證據能力，被告甲○之選任辯護人空言主張通訊監
        察譯文無證據能力云云，委無可採。又該通訊監察譯文
        依法雖有證據能力，然可否作為被告自白之補強證據，
        非可一概而論。
（二）查被告甲○於警詢、偵查中固供稱：伊所指水果為偽鈔，
      係向蔡英俊購買，蔡英俊跟伊說1萬元可換3萬5千元，伊
      拿錢交予共同被告李建鴻，再由共同被告李建鴻將之交由
      「阿樂」處理，由「阿樂」去向蔡英俊購買，並去換回真
      鈔等語，而檢察官所舉被告甲○與其配偶張簡鈺紜之通訊
      監察譯文亦有被告甲○與張簡鈺紜討論35顆水果是不是要
      1萬之通話內容，惟此均不足以證明確有交易之事實。而
      共同被告李建鴻於警詢、偵查中之供述，就被告甲○本件
      行使偽造貨幣之案件應無證據能力，業如前述，故自不得
      作為被告自白之補強證據，併予敘明。
（三）另參酌本件查獲時並未扣得任何偽鈔一情，業據證人陸永
      泰於原審前開審判期日中到庭證述明確，則被告甲○與共
      同被告李建鴻、綽號「阿樂」之成年男子是否確有買受「
      偽鈔」，並以之交易即非無疑，自不得僅憑上揭被告甲○
      於警詢、偵查中之自白及通訊監察譯文遽認被告甲○確有
      檢察官所指行使偽造貨幣之犯行。
五、綜上所述，本案檢察官所提出之證據無法證明被告甲○行使
    偽造貨幣之犯行，此外，復查無其他積極證據足證被告甲○
    有公訴意旨所指之犯行，既不能證明被告甲○犯罪，原審依
    法為被告甲○無罪之諭知，經核並無不合，檢察官上訴意旨
    仍認被告甲○應成立犯罪，指摘原判決不當，為無理由，應
    予駁回。
據上論斷，應依刑事訴訟法第368條，判決如主文。
本案經檢察官邱美育到庭執行職務。
中    華    民    國    95    年    7     月    26    日
                  刑事第八庭審判長法  官  鄭文肅
                                  法  官  江國華
                                  法  官  楊炳禎
以上正本證明與原本無異。
如不服本判決，應於收受送達後10日內向本院提出上訴書狀，其
未敘述上訴之理由者並得於提起上訴後10日內向本院補提理由書
（均須按他造當事人之人數附繕本）。
                                  書記官  廖素花
中    華    民    國    95    年    7     月    27    日


司法院資訊處製作；財團法人民間司法改革基金會備份。
